【裁判字號】    98,聲,1871
【裁判日期】    980729
【裁判案由】    聲請具保停止羈押
【裁判全文】
臺灣臺北地方法院刑事裁定              98年度聲字第1871號
聲  請  人
即  被  告  甲○○
                    現於臺灣臺北看守所
選任辯護人  王振志律師
上列聲請人即被告因殺人等案件，聲請具保停止羈押，本院裁定
如下：
      主  文
聲請駁回。
      理  由
一、聲請意旨如附件之刑事聲請具保停止羈押狀所載。
二、本件聲請人即被告甲○○因殺人等案件，本院前於民國98年
    5月26日訊問被告後，認為有刑事訴訟法第101條第1項第1款
    、第2款、第3款之情形，而有羈押之必要，並於民國98年5
    月26日執行羈押在案。
三、按法院對被告所執行之羈押，其本質上係屬為保全被告使刑
    事訴訟程序得以順利進行，或為保全證據或為擔保嗣後刑之
    執行程序，而對被告所實施剝奪其人身自由之強制處分，是
    被告有無羈押之必要，當由法院以有無上述羈押之目的而依
    職權進行目的性裁量。又所謂「犯罪嫌疑重大」，其著重在
    於「嫌疑重大」而非「確信犯罪」，亦即目的不在於確認罪
    責及刑罰之問題，是審查此一羈押要件之心證之程度，並非
    是確信被告犯罪（有罪判決之心證程度），或被告犯罪具有
    高度之可能（起訴門檻之心證程度），僅要求卷證資料已可
    證明被告很有可能犯罪即可，故只須自由之證明，而不須符
    合嚴格證明之程序要求。查本件依被告甲○○及同案被告葉
    松年之供述、證人魏賓禧、祝美雲、李樹立、黃坤鑑、邱文
    彬、陳宋芳、陳鴻等人之指證述、龍麟公司97年12月24日之
    函文、正義大樓住戶97年12月29日之回函、龍麟公司98年2
    月6日給被害人等人之函文、合建契約書、補充協議書、面
    額20萬元之支票、承諾書等以觀，被告甲○○及同案被告葉
    松年因龍聯公司投資正義大樓都市更新合建一案與正義大樓
    住戶代表即被害人王克強顯有嫌隙且積怨已深，被告甲○○
    於警詢時亦供承同案被告葉松年曾承諾正義大樓都市更新合
    建案成功，其將可分得三百萬元，而其曾於98年2月14、15
    、16日上午在臺北市大安區○○○路290巷被害人王克強附
    近出現，並於案發當日（16日）下午搭機出境離台之事實，
    同案被告葉松年亦供承龍聯公司因正義大樓都市更新合建一
    案已先後投入17億元之鉅額投資，而若此一合建案成功，曾
    承諾給付被告甲○○300萬元之事實，另依卷內監視錄影帶
    翻拍照片、證人魏賓禧之證述，案發前有身材體型與被告極
    為相似之男子密集出現於案發地點附近徘迴，案發之槍響前
    10分鐘，亦有與照片神似之男子於附近環繞，被告於警詢時
    亦不否認卷內部分翻拍照片為其本人，此外並有被告所有門
    號0000000000號行動電話於98年2月14、15、16日之通聯記
    錄、內政部警政署刑事警察局98年2月27日刑鑑字第0980022
    048號鑑驗書、98年3月6日刑鑑字第0980023130號鑑驗書、
    98年4月15日刑鑑字第0980051500號鑑定書、通訊監察譯文
    、法務部法醫研究所98年5月18日法醫理字第0980001972號
    函、法醫研究所（98）醫鑑字第0981101141號鑑定報告書等
    如起訴書所載之證據在卷可參，已堪認被告甲○○涉有殺人
    罪嫌，且犯罪嫌疑重大。雖被告辯稱 (一)於監視錄影畫中
    騎乘車號351-BGV號機車之人非被告，且該機車非被告所有
    ，亦無事證認定該騎乘機車之人與延吉街騎樓下行走之人或
    被告為同一人；(二)依卷內0216專案98年2月14日至16日可
    疑人動線示意圖所附監視錄影翻拍畫面並不清晰，無法確定
    該錄影監視畫面中之人為何人；(三)被告於警詢時承認翻拍
    照片為其本人，是受到詢問員警之不正利誘始為之不實陳述
    ；(四)扣案之被告所有與監視錄影畫面中人穿著相似之深藍
    色外套2件、帽子1頂及手套1雙，嗣經警察局發還交予被告
    之配偶，可見被告非監視錄影畫面中人。又被告之生活圈即
    在案發地點一帶，是被告持有之行動電話之發話、受話基地
    台位置分佈地區在案發地點一帶，或監視錄影畫面翻拍照片
    之人縱為被告，亦極為正常合理；(五)證人魏賓禧所述之可
    疑男子之特徵，與員警翻拍光復南路及延吉街上行走之可疑
    人士或被告顯非相同之人；(六)證人A1、麥燕之指認非事實
    且與待證事實無關，有受警員誤導而有失真之虞；(七)卷內
    被告與證人陳宋芳、劉春亨、陳鴻等三人之電話通聯內容並
    無任何可疑之處，又證人陳宋芳、劉春亨之證詞亦足證被告
    所言屬實；(八)證人祝美雲警詢時陳述案發前被害人住處遭
    人噴「50號6樓王克強死」字樣一事顯與被告無關；(九)卷
    內被告與共同被告葉松年97年12月6日至98年2月20日間之通
    聯記錄，是被告就龍江路及雙城街開發案之相關事宜向葉松
    年報告、請示，與本案無關云云，惟此已涉及犯罪事實之認
    定，乃本案審判程序時實體上應予判斷之問題，並非法院判
    斷是否羈押或應否准許具保停止羈押之範疇。再者，被告嗣
    於本院訊問時翻異前詞否認監視錄影帶之翻拍畫面為其本人
    ，復觀諸同案被告葉松年於被告甲○○偵查庭接受訊問時，
    亟欲與被告甲○○之律師討論被告甲○○對於案情有無招供
    ，非僅止於關心被告有無遭受刑求或不當待遇，顯已逾一般
    親人關心之情，被告甲○○於98年6月25日所提出之刑事辯
    護意旨暨調查證據聲請狀中復請求傳喚同案被告葉松年以證
    人之身分出庭出證，且同案被告葉松年於98年6月22日所提
    出之刑事答辯暨準備程序狀中亦有聲請傳喚被告甲○○以證
    人之身分出庭作證，是若未予繼續羈押被告並禁止接見，被
    告與同案被告葉松年彼此間自有相互勾串之可能，而有繼續
    羈押之必要。此外，本案中之重要證據即殺害王克強所使用
    之槍枝，尚未扣案，該證物究是否確已滅失，仍有疑問，尚
    難僅依被告所述公訴人所有之相關證物已由本院保管存放等
    情即遽認無勾串或湮滅證據之虞。又被告甲○○恰巧於案發
    當日（98年2月16日）下午即出境至中國大陸地區，此有被
    告出入境紀錄附卷可考，亦有事實足認其有逃亡之虞，是被
    告雖另辯稱平日就會前往中國大陸洽商或至被告弟弟在上海
    之麻辣火鍋店幫忙，且若係逃亡則不會短時間內回國云云，
    然尚此不足以使本院認定原羈押原因已消滅。從而，被告以
    前揭情詞為由，認其無犯罪嫌疑重大，亦並無逃亡及勾串共
    犯、湮滅證據之虞為由請求具保停止羈押，難認有理由。至
    聲請人稱長期罹患高血壓、高血脂、糖尿病及憂鬱症等慢性
    病，需定時定量服藥，並定期回診開藥，然看守所均在藥物
    存量僅剩2、3天時才通知被告，而被告目前仍在禁見中，待
    被告聯絡辯穫人轉告家屬請醫生開藥，再送至看守所交予被
    告手中時，往往已來不及銜接用藥，且被告亦無法正常看診
    ，醫生無法準確衡量被告用藥情形，以上種種情形均影響被
    告身體健康狀況甚鉅云云，惟經本院向看守所函查之結果，
    其函覆以：該收容人因高血壓、糖尿病及精神疾病等症目前
    定期服用家屬送入三軍總醫院及長庚紀念醫院處方藥物治療
    ，如家屬未送入上述藥物，本所將由所內醫師依其病情需要
    開立所內藥物供其服用，或戒送外醫，此有臺灣臺北看守所
    98年7月17日北所衛字第0980008203號函在卷可稽，是以被
    告雖患有前述疾病，然尚未到達影響被告身體健康狀況甚鉅
    而有保外就醫之必要，是被告以其患有前述疾病聲請具保停
    止羈押，亦難准許。
四、綜上所述，被告涉犯上開殺人等罪嫌，其犯罪嫌疑重大，且
    所涉犯係最輕本刑5年以上有期徒刑之重罪，倘現許被告停
    止羈押交保在外，恐被告有勾串共犯及湮滅證據之虞，當有
    繼續羈押被告之必要，原羈押及禁止接見之原因均未消滅，
    此外並無刑事訴訟法第114條各款所定不得駁回具保停止羈
    押聲請之事由，是聲請人之聲請為無理由，應予駁回。
五、依刑事訴訟法第220條，裁定如主文。
中    華    民    國    98    年    7     月    29    日
                  刑事第五庭  審判長法  官  黃程暉
                                    法  官  吳勇毅
                                    法  官  李宜娟
以上正本證明與原本無異。
如不服本裁定應於送達後5日內向本院提出抗告狀
                                    書記官  張華瓊
中    華    民    國    98    年    8     月    3     日


司法院資訊處製作；財團法人民間司法改革基金會備份。
